最　高　行　政　法　院　判　決　　　　　　　　　九十一年度判字第一七二一號
　　再 審原 告　甲　○
　　再 審被 告　臺北市稅捐稽徵處
　　代　表　人　乙○○
右當事人間因土地增值稅事件，再審原告對於中華民國八十九年十一月二十三日本院
八十九年度判字第三二六三號判決，提起再審之訴。本院判決如左：
　　主  文
再審之訴駁回。
再審訴訟費用由再審原告負擔。
　　理　由
按當事人對本院之判決提起再審之訴，必須具有行政訴訟法第二百七十三條第一項、
第二項所列情形之一者，始為得之。上開法條第一項第一款規定：「適用法規顯有錯
誤者」，係指原判決所適用之法規與該案應適用之現行法規相違背或與解釋、判例有
所牴觸而言。至於法律上見解之歧異，再審原告對之縱有爭執，要難謂為適用法律顯
有錯誤，而據為再審之理由。
本件再審原告於原審起訴主張：再審原告於民國八十六年四月二十八日訂約出售土地
，並向再審被告所屬士林分處申請按自用住宅用地稅率課徵土地增值稅，該「時點」
已符合土地稅法第九條及第三十四條第一項、第二項所定之申請標準，再審被告即應
依據土地稅法及憲法租稅法律主義，核准再審原告申請就二二○地號未超過三公畝部
分，准予優先採用自用住宅用地稅率。況且二二○地號係所有權人因實際使用需要早
於出售前依法合併成為房屋作基地。再審被告增加土地稅法所沒有之限制即引用財政
部七十九年十月十三日台財稅第七九○二九二八九八號函：「．．．土地合併後出售
，其中部分土地如經查明在合併前不屬房屋坐落基地，依本部（七一）台財稅第三○
三九四號函規定，應無一併按自用住宅用地稅率課徵土地增值稅之適用。」排除再審
原告依土地稅法之申請，有違憲法第十九條租稅法律主義，應不予援用云云。
再審被告則以：台北市○○路三十二號房屋僅坐落在二二○地號內面積一七九平方公
尺土地上；其餘土地面積一三三平方公尺，分別為合併前之二二一地號面積為二平方
公尺係一空地；及二二○地號面積為一三一平方公尺原作游泳池使用，後已挖除填平
，經再審被告所屬士林分處現場勘查結果均無供作庭院種植蔬菜及通路使用之情形。
又依台北市士林地政事務所八十五年十二月二十日（八五）北市士地二字第一九四三
七－一號函台北市政府地政處略以：「二二○地號（一三一平方公尺部分）並非上開
二二一地號上建物之法定空地．．．」及台北市政府地政處八十五年十二月三十一日
（八五）北市地一字第八五一四○二一四號函復再審被告略以：「．．．其中二二○
地號（一三一平方公尺部分）屬尚未申請建築之空地，．．．」準此，系爭合併後二
二○地號中土地面積一三三平方公尺部分，自無按財政部有關未記載於建築改良物所
有權狀上之地號，其屬公共使用部分應隨主建物一同移轉者可併同主建物按特別稅率
計課函釋適用之餘地。從而，再審被告所屬士林分處就系爭二二○地號中土地面積一
三三平方公尺部分，按一般用地稅率課徵土地增值稅率之處分，並無違誤等語，資為
抗辯。
原判決以：按「本法所稱自用住宅用地，指土地所有權人或其配偶、直系親屬於該地
辦竣戶籍登記，且無出租或供營業用之住宅用地。」及「土地所有權人出售其自用住
宅用地者，都市土地面積未超過三公畝部分或非都市土地面積未超過七公畝部分，其
土地增值稅統就該部分之土地漲價總數額按百分之十徵收之；超過三公畝或七公畝者
，其超過部分之土地漲價總數額依前條規定之稅率徵收之。」、「前項土地於出售前
一年內，曾供營業使用或出租者，不適用前項規定。」分別為土地稅法第九條及第三
十四條第一項、第二項所明定。又依財政部七十九年十月十三日台財稅第七九○二九
二八九八號函釋：「．．．土地合併後出售，其中部分土地如經查明在合併前不屬房
屋坐落基地，依本部（七一）台財稅第三○九三四號函規定，應無一併按自用住宅用
地稅率課徵土地增值稅之適用。」上開函釋與土地稅法之規定無違，應予適用。本件
台北市○○路三十二號房屋僅坐落在二二○地號內面積一七九平方公尺土地上；其餘
二二○地號土地面積一三三平方公尺，分別為合併前之二二一地號面積為二平方公尺
原係一空地；及合併前二二○地號面積為一三一平方公尺原作游泳池使用，後已挖除
填平，業經再審被告所屬士林分處現場勘查結果，均無供作庭院種植蔬菜及通路使用
之情形。又查，依卷附台北市士林地政事務所八十五年十二月二十日（八五）北市士
地二字第一九四三七－一號函台北市政府地政處略以：「．．．王君（即再審原告）
又於八十五年十一月間再申辦本市○○段○○段二二○地號土地分割登記分出二二○
之一地號。另二二一地號則因於八十四年六月十七日與同段同小段二二六地號合併，
使得原坐落二二六地號上之一○○八一建號建物（即系爭房屋）基地地號變更為二二
一地號。現王君又提出首揭土地合併複丈、登記，依現場勘查二二○地號為空地（合
併前），二二一地號為前開建物之基地。．．．而二二○地號（合併前）並非上開二
二一地號上建物之法定空地．．．」及台北市政府地政處八十五年十二月三十一日（
八五）北市地一字第八五一四○二一四號函復再審被告略以：「．．．其中二二○地
號（合併前）屬尚未申請建築之空地，．．．」準此，系爭合併後二二○地號內土地
除原二二六地號面積一七九平方公尺部分為系爭建物基地外，其餘一三三平方公尺部
分，既經查明在合併前不屬系爭房屋坐落基地，依首揭財政部七十九年十月十三日台
財稅第七九○二九二八九八號函釋意旨，自無一併按自用住宅用地稅率課徵土地增值
稅之適用。再審原告主張前開函釋係增加土地稅法所無之限制，有違憲法第十九條租
稅法律主義，應不予援用云云，核無足採。是再審被告以前開二二○地號內面積一三
三平方公尺土地，應按一般用地稅率課徵土地增值稅，於法洵無違誤，一再訴願決定
，遞予維持，亦無不合等由，因認再審原告之起訴為無理由而予以駁回。經核並無所
適用之法規，與該案應適用之現行法規相違背或與解釋、判例有所牴觸之情形，自難
謂原判決有行政訴訟法第二百七十三條第一項第一款規定之再審事由。再審原告復執
前詞，以依據司法院釋字第四七八號解釋意旨，認為財政部之函釋，增加土地稅法所
無之限制者，違反憲法第十九條租稅法定主義；原判決引用財政部七十九年十月十三
日台財稅第七九○二九二八九八號函之行政命令為判決依據，其適用法規顯有錯誤等
情。查財政部七十九年十月十三日台財稅第七九○二九二八九八號函與土地稅法之規
定無違，應予適用，業經原判決敘明；另查司法院釋字第四七八號解釋並非以財政部
上開函釋為解釋對象，再審意旨核屬再審原告一己法律上見解之歧異，再審原告對之
縱有爭執，要難謂為原判決適用法律顯有錯誤，而據為再審之理由。綜上所述，本件
再審意旨難謂有再審理由，應予駁回。
據上論結，本件再審之訴為無理由，爰依行政訴訟法第二百七十八條第二項、第九十
八條第三項前段，判決如主文。
中　　華　　民　　國　　九十一　　　年　　　九　　　　月　　　十九　　　日
                    最 高 行 政 法 院  第 二 庭
                                審 判 長 法  官　　　陳　石　獅
                                         法  官      吳  明  鴻
                                         法  官　　　彭　鳳　至
                                         法  官　　　高　啟　燦
                                         法  官　　　黃　合　文
右  正  本  證  明  與  原  本  無  異
　　　　　　　　　　　　　　　　　　　　 法院書記官　王  福  瀛
中　　華　　民　　國　　九十一　　　年　　　九　　　　月　　二十七　　　日
